臺灣雲林地方法院民事判決　　　　　　　96年度簡上字第47號
上　訴　人　乙○○
被上訴　人　泰安產物保險股份有限公司
法定代理人　陳朝亨
訴訟代理人　甲○○
上列當事人間請求損害賠償事件，上訴人對於中華民國96年06月
13日臺灣雲林地方法院虎尾簡易庭96年度虎簡字第38號第一審判
決提起上訴，本院於民國96年11月07日言詞辯論終結，判決如下
：
    主   文
上訴駁回。
第二審訴訟費用新臺幣貳仟壹佰陸拾元由上訴人負擔。
    事實及理由
一、兩造之聲明：
  (一)上訴人方面：原判決命上訴人給付被上訴人超過新臺幣 (下
    同)39,000 元部分廢棄，廢棄部分被上訴人在第一審之訴駁
    回。
  (二)被上訴人方面：上訴駁回。
二、被上訴人起訴主張：上訴人乙○○於民國（下同）94年12月
    01日上午11時駕駛車號DZ-4177 號自小貨車，由北往南（港
    尾往羅厝，為左方車）行經雲林縣崙背鄉○○村○○路、復
    興路之無號誌交岔路口，因未注意左方車應先暫停讓右方車
    先行，適有訴外人林津芳駕駛被上訴人泰安產物保險股份有
    限公司保戶林玉鶯所有之車號B9-8703 號自小客車（下稱系
    爭車輛）由西往東（崙背往港尾，為右方車）駛至，亦疏未
    注意車前狀況，致上訴人之自小貨車右側車門與系爭車輛車
    頭發生撞擊，造成系爭車輛車頭嚴重受損，被上訴人已依保
    險契約約定賠付訴外人林玉鶯新臺幣（下同）195,000 元。
    為此，爰依保險法第53條規定，代位行使侵權行為之損害賠
    償請求權等語。
三、上訴人則以：系爭車輛行駛之道路為狹路，為一個車道，屬
    少線道，而上訴人所行駛之道路為雲101 縣道，有二個車道
    ，屬多線道，依據規定，行經交叉路口，少線道車應讓多線
    道車先行，故上訴人應優先使用路權，且本件車禍乃系爭車
    輛撞擊其自小貨車之右後車門，應是對方的過失較重，故原
    審認定其應負擔70% 之過失比例不合理，上訴人應只負擔20
    % 之過失等情置辯。
四、本件不爭執及爭執事項如下：
  (一)不爭執事項：
    1.訴外人林津芳駕駛系爭車輛於94年12月01日上午11時許，
      行經雲林縣崙背鄉○○村○○路、復興路之無號誌交岔路
      口時，與上訴人所駕駛之DZ-4177 號自小貨車發生碰撞。
    2.系爭車輛因上開車禍之發生，造成毀損，其修復費用為19
      5,000元 。
    上開事實為兩造所不爭執，並有交通事故調查筆錄、交通事
    故照片、交通事故調查報告表、汽車修護估價單、統一發票
    、行照、駕照等影本各1 份（見原審卷第08頁至第19頁、第
    59頁至第66頁）為證，自堪信為真實。
  (二)爭執事項：
    1.本件車禍之發生，上訴人是否有違反左方車應暫停讓右方
      車先行之交通規則？
    2.本件過失比例，原審判決認定上訴人應負70% 之過失責任
      ，是否妥適？
五、茲就爭執事項，析述本院得心證之理由：
  (一)就爭執事項1.而言：
    1.按95年06月30日修正後之道路交通安全規則第102 條第01
      項第02款固明定：汽車行駛至交岔路口，未設標誌、標線
　　　或號誌劃分幹、支線道者，少線道車應暫停讓多線道先行
      ；車道數相同時，轉彎車應暫停讓直行車先行；同為直行
      車或轉彎車者，左方車應暫停讓右方車先行。惟本件車禍
      發生時間為94年12月01日，自應適用當時之道路交通安全
      規則之相關規定，而當時之道路交通安全規則第102 條第
      01項第02款並無「少線道車應暫停讓多線道先行」之規定
      ，是上開「少線道車應暫停讓多線道先行」之規定，自不
      能溯及適用於系爭車禍發生時。準此，上訴人雖然一再爭
      執其行駛之復興路係屬多線道車，而系爭車輛行駛之新嘉
      路則為少線道車乙節，姑不論是否為真實，依據前揭說明
      ，於本件並無適用之餘地。
    2.本件車禍事故發生於崙背鄉○○村○○路與復興路口，該
      二條道路並無幹、支線道之分，業經證人汪錦隆於原審證
      述明確（見原審卷第39頁至第40頁），並經臺灣省車輛行
      車事故覆議鑑定委員會96年05月14日府覆議字第09501010
      72A 號函覆：「兩條道路有無幹、支道之分，係以道路劃
      設之標誌、標線、號誌為認定依據，並非以道路寬度與車
      道線標繪情形為認定依據。經查肇事之交岔路口並無劃設
      據以認定幹支線道之標誌、標線、號誌…」（見原審卷第
      51頁）等情明確，故本件車禍發生之地點即新嘉路、復興
      路，並無幹、支線之區別，應可認定。
    3.系爭車禍發生時，上訴人駕駛之自小貨車係由港尾往羅厝
      （北往南）之方向行駛；系爭車輛則係由崙背往港尾（西
      往東）之方向前進之事實，為兩造所不爭執，復有交通事
      故調查表、交通事故現場圖及交通事故調查筆錄等各1 份
      為證，故上訴人所駕駛之自小貨車相對於系爭車輛而言為
      左方來車，系爭車輛相對於該自小貨車而言則為右方來車
      之事實，應可認定。從而，依據修正前道路交通安全規則
      第102 條第01項第02款規定，上訴人駕駛自小貨車行經肇
      事路口，應暫停讓右方之系爭車輛先行，今未暫停致事故
      發生，其有違反上開規定之過失甚明。
    4.據上，針對本件車禍之發生，上訴人有違反左方車應暫停
      讓右方車先行之規定乙節，應堪認定。
  (二)就爭執事項2.而言：
    1.次按損害之發生或擴大，被害人與有過失者，法院得減輕
      賠償金額或免除之，民法第217 條第1 項定有明文。此項
      規定之目的，在謀求加害人與被害人間之公平，故在裁判
      上法院得以職權減輕或免除之（最高法院85年度台上字第
      1756號判例意旨參照）。
    2.本院審酌道路交通事故現場圖、調查報告表、現場照片及
      肇事車輛相片等一切肇事情狀，認上訴人駕駛自小貨車，
      行經無號誌交岔路口，左方車未暫停讓右方車先行，過失
      情節較大，原因力較強，而訴外人林津芳駕駛系爭車輛，
      行經未劃標線狹路之無號誌交岔路口，未注意車前狀況之
      過失情節較輕，原因力較弱，且臺灣省嘉雲區車輛行車事
      故鑑定委員會95年05月02日嘉雲鑑950176字第0955801553
      號函所附之鑑定意見書（見原審卷第04頁至第07頁）亦同
      此認定。為此，爰酌定上訴人應負7/10之過失責任，而訴
      外人林津芳則應負3/10之過失責任。依此計算，被上訴人
      得請求之金額為136,500 元【計算式：195,000 ×70% ＝
      136,500 】。是上訴人主張其應只負2/10之過失責任乙節
      ，尚非可採。
六、從而，被上訴人於賠償訴外人林玉鶯後，依據侵權行為之法
    律關係及保險法第53條第1 項代位權之規定，請求上訴人給
    付被上訴人136,500 元及自起訴狀繕本送達翌日即95年12月
    19日起至清償日止，按年息5%計算之利息，為有理由，應予
    准許，其餘之請求，則無理由，應予駁回。原審判命上訴人
    給付被上訴人136,500 元，並就被上訴人勝訴部分依職權宣
    告假執行，經核並無違誤。上訴人就其敗訴部分提起上訴，
    指摘原判決就與有過失之比例認定不當，求予廢棄改判，為
    無理由，應駁回其上訴。
七、本件事證已臻明確，兩造其餘之攻擊防禦方法及所提之證據
    ，經審酌後認均無礙判決之結果，爰不予一一論述，附此敘
    明。
八、據上論結，本件上訴為無理由，依民事訴訟法第436 條之1
    第3項 、第449 條第1 項、第78條，判決如主文。
中　　華　　民　　國　　96　　年　　11　　月　　21　　日
                  民事第一庭    審判長法  官  洪兆隆
                                      法  官　邱瑞裕
                                      法  官  許佩如
以上正本係照原本作成。
本件不得上訴。
中　　華　　民　　國　　96　　年　　11　　月　　21　　日
                                      書記官  蔡嘉萍
